【裁判字號】    97,抗,249
【裁判日期】    971027
【裁判案由】    拍賣抵押物
【裁判全文】
臺灣板橋地方法院民事裁定               97年度抗字第249號
抗  告  人  台御建設股份有限公司
兼
法定代理人  甲○○
相  對  人  台新國際商業銀行股份有限公司
法定代理人  乙○○
上列抗告人與相對人台新國際商業銀行股份有限公司間因拍賣抵
押物事件，對於中華民國97年8月21日本院97年度拍字第1838 號
裁定提起抗告，本院裁定如下：
    主  文
抗告駁回。
抗告程序費用新台幣壹仟元由抗告人負擔。
    理  由
一、按非訟事件裁定，除依法不得抗告者外，因裁定而權利受侵
    害者，得為抗告，非訟事件法第41條第1 項定有明文。所謂
    因裁定而權利受侵害之人，係指因裁定而其權利直接受侵害
    者而言。查本件拍賣抵押物之相對人雖為台新建築經理股份
    有限公司（下稱台新公司），而抗告人台御建設股份有限公
    司（下稱台御公司）及甲○○則列為原裁定之關係人。惟查
    ，抗告人台御公司及甲○○以系爭不動產為信託財產，信託
    登記予相對人台新公司，並約定受益人為抗告人台御公司及
    甲○○，此有信託契約書影本1 份附卷可參。倘系爭不動產
    經法院裁定准許拍賣，則抗告人於信託契約之信託目的完成
    後，恐受有無法請求返還信託物此等損害之虞，抗告人台御
    公司及甲○○即屬因本件裁定而權利受侵害者，依非訟事件
    法第41條第1 項規定，應得提起本件抗告，先此敘明。
二、再按扺押權人，於債權已屆清償期而未清償者，得聲請法院
    拍賣抵押物，就其賣得價金而受清償；民法第873 條第1 項
    定有明文。是抵押權人依此項規定聲請拍賣抵押物係屬非訟
    事件，法院所為准駁之裁定，無確定實體法上法律關係存否
    之性質，於債權及抵押權之存否無既判力，故袛須其抵押權
    已經依法登記，且債權已屆清償期而未受清償，法院即應為
    准許拍賣抵押物之裁定，如對於此項法律關係有爭執時，亦
    應由有爭執之人另行提起訴訟，以求解決，不得僅依抗告程
    序聲明其爭執，並據為廢棄拍賣抵押物裁定之理由（最高法
    院民國51年10月8 日民刑庭總會決議(三)參照）。次按最高限
    額抵押權，於抵押權成立時，末必先有債權存在，固不得因
    抵押權之登記而逕行准許拍賣抵押物，惟抵押權人提出證據
    證明有抵押債權存在時，縱然債務人或抵押人否認各該證據
    為真正，對抵押債權之是否存在有所爭執，法院仍須就證據
    為形式上之審查而為准駁，亦即形式上既有債務人名義之借
    據，用以證明抵押債權存在，法院即應許可拍賣抵押物（最
    高法院80年度第4 次民事庭會議(二)參照）。
三、抗告人抗告意旨略以：相對人所提出之新臺幣（下同）60,1
    06,888元之債權，與本件抵押權擔保之債權無關。相對人提
    出之債權，已由抗告人台御公司另行簽發金額分別為10,000
    ,000 元 、5,000,000 元、45,000,000元之票據三張，支付
    相對人，並另行提供擔保，相對人之請求實非適法，原審遽
    為裁定，殊非適法，爰依法抗告如聲明：(一)、原裁定廢棄。
    (二)、廢棄部分駁回相對人之聲請。
四、經查，本件係由相對人於95年7 月6 日，以附表所示不動產
    為抗告人台御公司及甲○○向相對人所負債務之擔保，設定
    最高限額244,000,000 元之抵押權，依法登記在案。相對人
    主張抗告人對其負債60,106,888元，已屆清償期而未為清償
    ，有相對人提出之他項權利證明書、不動產登記簿謄本、抵
    押權設定契約書、借據、其他約定事項、授信約定書等影本
    為證，原法院據以准許相對人拍賣即無不當。抗告人雖以上
    開理由提起抗告，惟法院所為准駁聲請拍賣扺押物之裁定，
    並無確定實體法上法律關係存否之性質，故於聲請人聲請拍
    賣抵押物時，法院僅須作形式之審查，而為准否之裁定，如
    債務人或抵押人就債權之真正或其數額有所爭執時，仍應另
    循訴訟途徑解決，非本件抗告程序中所得加以審究者。本件
    承前所述依相對人所提出之文件為形式上審查，既足概認系
    爭抵押權所擔保之債權均已屆清償期而未獲清償，依上說明
    ，相對人自仍得聲請拍賣抵押物，資求獲償。從而，抗告人
    執前開所陳，提起本件抗告，請求廢棄原裁定，仍不能謂有
    理由，自應予以駁回。
五、據上論結，本件抗告為無理由，應依非訟事件法第46條、第
    21條第2 項，民事訴訟法第495 條之1 第1 項、第449 條第
    1 項、第95條、第78條，裁定如主文。
中    華    民    國    97    年    10    月    27    日
              民事第三庭  審判長法  官  朱耀平
                                法  官  陳映如
                                法  官  邱育佩
以上正本證明與原本無異。
如不服本裁定，僅得於收受本裁定正本送達後10日內，以適用法
規顯有錯誤為理由，向本院提出再抗告狀（須附繕本1 份及繳納
再抗告裁判費新臺幣1,000元），經本院許可後始可再抗告。
中    華    民    國    97    年    10    月    30    日
                                書記官  林兆嘉


司法院資訊處製作；財團法人民間司法改革基金會備份。
